【裁判字號】    97,抗,26
【裁判日期】    970215
【裁判案由】    拍賣抵押物
【裁判全文】
臺灣桃園地方法院民事裁定                97年度抗字第26號
抗  告  人  乙○○
相  對  人  第一商業銀行股份有限公司
法定代理人  甲○○
上列抗告人因與相對人間拍賣抵押物事件，對於民國96年12月25
日本院簡易庭96年度拍字第3067號所為裁定提起抗告，本院裁定
如下：
    主  文
抗告駁回。
抗告程序費用新台幣壹仟元由抗告人負擔。
    理  由
一、抗告意旨略以：抗告人並未於民國94年4 月22日以原裁定附
    表所示之不動產為第三人通成營造有限公司（下稱通成公司
    ）所負債務之擔保，且相關抵押設定文件上抗告人之簽名或
    蓋章均非抗告人親自所為，為此提起抗告，請求廢棄原裁定
    ，並駁回相對人之聲請云云。
二、按抵押權人於債權已屆清償期而未受清償者，得聲請法院拍
    賣抵押物，就其賣得價金而受清償，民法第873 條第1 項定
    有明文。次按抵押權人聲請拍賣抵押物之裁定，係屬非訟事
    件，祗須其抵押權已經依法登記，並登記之清償期業已屆滿
    而未受清償時，法院即應為准許拍賣抵押物之裁定，如對於
    此項法律關係有爭執者，應由有爭執之人提起訴訟，以求解
    決，不得僅依抗告程序聲明其爭執，並據為廢棄拍賣裁定之
    理由，最高法院58年台抗字第524 號、51年台抗字第269 號
    判例意旨可資參照。易言之，法院所為准駁拍賣抵押物之裁
    定，屬非訟事件裁定，無確定實體法上法律關係存否之性質
    ，對於債權及抵押權之存否，亦無既判力，故為裁定之法院
    僅就抵押權人提出有關抵押權之文件為形式上之審查，無從
    審酌屬於實體上法律關係之事由，抗告法院亦僅得就拍賣抵
    押物事件為形式審查，不得審酌抗告人關於實體事項之抗辯
    。
三、查本件相對人主張抗告人於94年4 月22日以原裁定附表所示
    之不動產為第三人通成公司向相對人所負債務之擔保，設定
    本金最高限額170 萬元之抵押權，且經依法登記，於擔保債
    務清償期屆至時，第三人通成公司負欠相對人債務未為清償
    等情，有相對人於原審提出之他項權利證明書、土地及建物
    登記簿謄本、抵押權設定契約書及房屋貸款契約書等影本為
    證，是原法院據以准許相對人拍賣抵押物之聲請，即無不當
    。抗告人雖主張其並未於94年4 月22日以原裁定附表所示之
    不動產擔保第三人通成公司對相對人所負之債務，且抗告人
    並未於相關抵押文件上簽名或蓋章云云，惟抗告人所陳縱然
    屬實，亦屬於實體事項，依首開說明，並非本件非訟程序得
    審酌者，是應認本件抗告為無理由，應予駁回。
四、依非訟事件法第46條、第21條第2 項、第24條第1 項，民事
    訴訟法第495 條之1 第1 項、第449 條第1 項、第78條，裁
    定如主文。
中    華    民    國    97    年    2     月    15    日
                民事第三庭審判長法  官  汪智陽
                                法  官  陳清怡
                                法  官  林曉芳
以上正本係照原本作成。
如不服本裁定，僅得於收受本裁定正本送達後10日內，以適用法
規顯有錯誤為理由，向本院提出再再抗告狀（須附繕本一份及繳
納再抗告裁判費新台幣1,000元），經本院許可後始可再抗告。
中    華    民    國    97    年    2     月    15    日
                                書記官  邱飛鳴


司法院資訊處製作；財團法人民間司法改革基金會備份。
